臺灣臺中地方法院刑事判決　
110年度交易字第1388號
公  訴  人  臺灣臺中地方檢察署檢察官
被      告  熊詔祺


選任辯護人  陳昭勳律師
上列被告因過失傷害案件，經檢察官提起公訴（110年度偵字第8
581號），本院判決如下：
    主    文
熊詔祺犯過失傷害罪，處有期徒刑肆月，如易科罰金，以新臺幣
壹仟元折算壹日。
    犯罪事實
一、熊詔祺為考領有普通小型車駕駛執照之人，於民國109年8月
    13日下午5時20分許，駕駛車牌號碼00-0000號自用小貨車沿
    臺中市新社區協中街由西往東方向行駛至該街與興義街之交
    岔路口，原應注意汽車除行駛於單行道或指定行駛於左側車
    道外，在未劃分向線或分向限制線之道路，應靠右行駛，及
    應注意車前狀況並隨時採取必要之安全措施，而依當時天候
    晴、日間自然光線、柏油路面乾燥、無缺陷、無障礙物、視
    距良好，無不能注意之情事，竟疏未注意上情，貿然右轉入
    未劃分向線之興義街；適沙憲蓉騎乘車牌號碼000-000號普
    通重型機車沿興義街由南往北方向行駛而來，亦疏未注意在
    未劃分向線或分向限制線之道路應靠右行駛，雙方見狀閃避
    不及發生碰撞，致使沙憲蓉人、車倒地，因而受有左脛骨平
    台粉碎性骨折術後併左膝關節攣縮、左肱骨近端骨折術後併
    左肩關節攣縮、臉部挫傷、四肢多處挫傷及擦傷之傷害。熊
    詔祺於肇事後，對於有偵查犯罪權限之公務員尚未發覺之犯
    罪，主動向據報前往現場處理之警員自首肇事而接受裁判。
二、案經沙憲蓉訴由臺中市政府警察局東勢分局報告臺灣臺中地
    方檢察署檢察官偵查起訴。
    理    由
一、證據能力部分
  ㈠以下本案所引用被告以外之人於審判外之言詞或書面陳述，
    均經本院於審判時當庭直接提示而為合法調查，檢察官、被
    告熊詔祺及其選任辯護人均同意作為證據（見本院卷第120
    頁），本院審酌前開證據作成或取得狀況，均無非法或不當
    取證之情事，亦無顯不可信情況，故認為適當而均得作為證
    據。是前開證據，依刑事訴訟法第159條之5規定，均具有證
    據能力。
  ㈡除法律另有規定外，實施刑事訴訟程序之公務員因違背法定
    程序取得之證據，其有無證據能力之認定，應審酌人權保障
    及公共利益之均衡維護，刑事訴訟法第158條之4定有明文。
    本案所引用之非供述證據，並無證據證明係實施刑事訴訟程
    序之公務員違背法定程序所取得，且檢察官、被告及其選任
    辯護人均未表示無證據能力，自應認均具有證據能力。
二、認定犯罪事實所憑證據及理由
　㈠上開犯罪事實，業經被告於本院審理時坦承不諱（見本院卷
    第125頁），核與告訴人沙憲蓉於警詢、檢察事務官詢問時
    指訴情節相符（見偵卷第29至35、55、101至103頁），並有
    臺中總醫院附設民眾診療服務處診斷證明書2份、道路交通
    事故現場圖、道路交通事故調查報告表㈠㈡各1份、現場照片1
    2張、監視器錄影翻拍照片8張、車籍及駕駛執照查詢資料2
    份、國立臺灣大學醫學院附設醫院雲林分院診斷證明書1份
    在卷可憑（見偵卷第43、49、51至53、63至71、77至83、89
    、91、105、123至125、149頁），上開事實，堪以認定。
　㈡按汽車行駛時，駕駛人應注意車前狀況及兩車並行之間隔，
    並隨時採取必要之安全措施，不得在道路上蛇行，或以其他
    危險方式駕車；汽車除行駛於單行道或指定行駛於左側車道
    外，在未劃分向線或分向限制線之道路，應靠右行駛，道路
    交通安全規則第94條第3項、第95條第1項前段分別定有明文
    。查：
　　⒈被告為考領有普通小型車駕駛執照之人，有駕駛執照查詢
      資料1份在卷可參（見偵卷第89頁），故其應知悉並遵循
      上開規定。依當時天候晴、日間自然光線、柏油路面乾燥
      、無缺陷、無障礙物、視距良好，並無不能注意之情事，
      有道路交通事故調查報告表㈠、監視器錄影翻拍照片8張附
      卷可參（見偵卷第53、77至83頁），被告駕駛車輛行經上
      開路口時，疏未注意在未劃分向線或分向限制線之道路應
      靠右行駛、未注意車前狀況並隨時採取必要之安全措施，
      貿然右轉至上開未劃分向線路段，與告訴人沙憲蓉騎乘機
      車發生碰撞，足認被告違反前揭規定而有過失，為肇事主
      因。
　　⒉告訴人沙憲蓉騎乘機車沿上開未劃分向線路段時，亦疏未
      注意靠右行駛，貿然直行等情，有監視器錄影翻拍照片8
      張在卷可佐（見偵卷第77至83頁），足認告訴人沙憲蓉之
      駕駛行為亦有過失，為肇事次因。
　　⒊另臺中市車輛行車事故鑑定委員會、臺中市車輛行車事故
      鑑定覆議委員會亦均認：被告駕駛自用小貨車，右轉彎進
      入未劃分向標線路段，未注意車前狀況適採安全措施、偏
      左行駛，為肇事主因；告訴人沙憲蓉駕駛普通重型機車，
      行駛未劃分向標線路段未靠右行駛，為肇事次因等情，有
      臺中市車輛行車事故鑑定委員會中市車鑑字第0000000案
      鑑定意見書、臺中市車輛行車事故鑑定覆議委員會覆議字
      第0000000案覆議意見書各1份在卷可參（見偵卷第第119
      至120、145至146頁），與本院上開見解相同，益徵被告
      、告訴人沙憲蓉之駕駛行為，於本案車禍事故發生均有過
      失。
　　⒋又告訴人沙憲蓉就本案車禍事故之發生固與有過失，然此
      僅係在民事上得否減輕或免除賠償金額之問題，不能因此
      解免被告於刑事上之過失傷害責任，附此敘明。
　㈢告訴人沙憲蓉因本案車禍事故受有前述傷勢之普通傷害等情
    ，有臺中總醫院附設民眾診療服務處診斷證明書2份、國立
    臺灣大學醫學院附設醫院雲林分院診斷證明書1份附卷可證
    （見偵卷第43、105、149頁），是被告之過失行為與告訴人
    沙憲蓉之傷害結果間，具有相當因果關係。
　㈣公訴意旨固認告訴人左下肢、左上肢之機能嚴重減損，已達
    刑法第10條第4項第4款所定重傷程度，縱不符合該款所定重
    傷程度，亦有同條項第6款於身體或健康，有重大不治或難
    治之傷害情形等語。惟查：
　　⒈按刑法第10條第4項第4款所規定毀敗或嚴重減損一肢以上
      之機能者，為重傷。至應「如何」及以「何時點」作為判
      斷該一肢以上之機能毀敗或嚴重減損而達重傷害程度？以
      「毀敗」而言，若傷害已造成一肢以上之肢體根本無法治
      療之程度，自無須考量後續醫療之結果，直接即可認定為
      重傷害；至該肢體之傷害是否達於「嚴重減損」程度，則
      應參酌醫師之專業意見、被害人實際治療回復狀況及一般
      社會觀念對於被害人能否「參與社會」、「從事生產活動
      功能」或「受到限制或無法發揮」等社會功能（或是社會
      適應力）綜合判斷之（最高法院110年度台上字第3739號
      判決意旨參照）。
　　⒉查⑴國立臺灣大學醫學院附設醫院雲林分院函覆略以：病患
      沙憲蓉主要診斷中之「左脛骨平台粉碎性骨折術後併左膝
      關節攣縮」，依「美國醫學會永久障害評估指引第六版」
      致使其左下肢機能減損20%（即左下肢機能殘存80%）；「
      左肱骨近端骨折術後併左肩關節攣縮」依「美國醫學會永
      久障害評估指引第六版」則致使其左上肢機能減損21%（
      即左上肢機能殘存79%）。前述機能減損之狀態至110年07
      月已趨穩定，續行治療亦難以期待治療效果等語，有國立
      臺灣大學醫學院附設醫院雲林分院110年9月8日臺大雲分
      資字第1100006580號函文在卷可參（見偵卷第151頁），
      又依該醫院診斷證明書所載，告訴人沙憲蓉之勞動能力減
      損比例介於26%至36%乙節，有國立臺灣大學醫學院附設醫
      院雲林分院診斷證明書1紙附卷可考（見偵卷第149頁）。
      ⑵又經本院函詢國軍臺中總醫院函覆略以：沙憲蓉左肩主
      動關節活動範圍：前舉0-70度、後舉0-35度，活動範圍共
      105度，左膝主動關節活動範圍：屈曲0-60度，活動範圍
      共60度，上述減損程度明顯影響到病患穿脫衣服、洗澡、
      行動遲緩須持拐杖行走，雖未嚴重影響其活動能力，影響
      程度約達三分之一。該病患所受上開傷害，參酌國立臺灣
      大學醫學院附設醫院雲林分院職業醫學科門診李念偉醫師
      鑑定結果，沙憲蓉喪失機能之程度約達三分之一等語，有
      國軍臺中總醫院110年12月30日醫中企管字第1100014747
      號函1份在卷可佐（見本院卷第77頁）。自上開函覆結果
      觀之，告訴人沙憲蓉因本案車禍事故所受左上肢、左下肢
      之傷害，雖影響告訴人沙憲蓉穿脫衣服、洗澡、行走遲緩
      須拄枴杖等，惟整體而言，對於左下肢、左上肢機能或活
      動能力減損程度約為百分之20、21至百分之33左右，至少
      有百分之50以上之機能存在，如此是否符合「嚴重」減損
      一肢機能之定義，不無疑義。又經本院當庭勘驗告訴人沙
      憲蓉之活動能力，告訴人沙憲蓉須持拐杖站立及行走、左
      膝難彎曲故無法蹲下、左大腿尚能稍微抬起，其左上肢尚
      可稍微抬起、左手可持法庭上之簡明小六法、左肘可彎曲
      舉起撥動瀏海等情，此有本院111年4月6日勘驗筆錄1份附
      卷可參（見本院卷第121頁），核與上開醫院函覆內容大
      致相合，足認告訴人沙憲蓉雖因本案車禍事故造成其左上
      肢、左下肢機能受有相當程度減損，惟尚能使用輔具自行
      行走、站立，左手尚能持物、整理面容；且參以告訴人沙
      憲蓉提出之身心障礙證明，障礙等級記載為「輕度」，有
      身心障礙證明影本1份附卷可參（見本院卷第113頁）。綜
      上以觀，告訴人沙憲蓉所受傷害程度雖非輕微，惟尚難認
      已達刑法第10條第4項第4款所定毀敗或嚴重減損一肢以上
      之機能程度，而僅屬普通傷害，公訴意旨就此部分，容有
      誤會。
　　⒊刑法第10條第4項第4款所定毀敗或嚴重減損一肢以上機能
      之重傷害，係指一肢或一肢以上之機能完全喪失，或雖未
      喪失，但已有嚴重減損之情形，而其情形，並不以驗斷時
      之狀況如何為標準，如經過相當之診治，而能回復原狀，
      或雖不能回復原狀而只減衰，但未達嚴重減損其機能之程
      度者，仍不得謂為該款之重傷；且毀敗一肢以上之機能，
      既設有專款規定，則傷害四肢之重傷，自以有被毀敗或嚴
      重減損機能之情形為限。至同條第4項第6款所規定其他於
      身體或健康有重大不治或難治之傷害，則不包括傷害四肢
      之情形在內（最高法院105年度台上字第2257號判決意旨
      參照）。是以，告訴人沙憲蓉之左上肢、左下肢所受上開
      傷勢，雖有不能治療或難以治療之情，然既屬一肢之傷害
      ，則其是否已達重傷之程度，即應依該傷害以有被毀敗或
      嚴重減損之情形為限，其同條第4項第6款所規定其他於身
      體或健康有重大不治或難治之傷害，不適用於本案判斷是
      否已達一肢之重傷害情形。公訴意旨認有第10條第4項第6
      款之適用等情，尚難憑採。
　㈤被告之辯護人固聲請就告訴人沙憲蓉所受傷勢至醫院進行鑑
    定等情（見本院卷第124頁），惟本案事證已臻明確，並經
    本院認定如前所述，辯護人上揭聲請調查證據無調查必要，
    應予駁回，附此敘明。
　㈥綜上所述，本案事證明確，被告犯行堪以認定，應依法論科
    。
三、論罪科刑部分
  ㈠核被告所為，係犯刑法第284條前段之過失傷害罪。公訴意旨
    認為被告所為係犯刑法第284條後段之過失致重傷罪嫌，容
    有未洽，惟起訴之基本社會事實同一，且本院於審理程序時
    已對被告告知上開罪名變更（見本院卷第118頁），已充分
    保障被告之防禦權，爰依法變更起訴法條。
  ㈡被告於肇事後，在未有偵查犯罪職權之警察知悉前，不逃避
    接受裁判，並於警方到場處理時，表明其為肇事駕駛等情，
    有臺中市政府警察局道路交通事故肇事人自首情形紀錄表在
    卷足憑（見偵卷第87頁），且被告向警方自首後，於其後偵
    查及本院準備、審理程序，皆依傳喚到庭接受裁判，自符合
    刑法第62條前段得減輕其刑規定，爰參酌本案案發情節及其
    犯後態度等一切情狀，依刑法第62條前段規定減輕其刑。
  ㈢被告參與道路交通，自應確實遵守交通規則以維護自身及其
    他用路人之安全，其駕駛自用小貨車行駛至上開路段時，疏
    未注意汽車行駛在未劃分向線或分向限制線之道路，應靠右
    行駛，及疏未注意車前狀況並隨時採取必要之安全措施，貿
    然右轉，適有告訴人沙憲蓉騎乘機車亦因前述之與有過失，
    雙方閃避不及，肇致本案事故之發生，並使告訴人沙憲蓉因
    而受有前開傷害程度非輕，造成告訴人沙憲蓉生活上諸多不
    便，殊有不該；並考量被告就本案車禍事故之過失程度、告
    訴人沙憲蓉亦與有過失等情，及被告坦承犯行之犯後態度，
    因雙方對於調解金額無共識而未能達成調解之情況（見本院
    卷第65頁），兼衡被告智識程度、生活狀況（詳如本院卷第
    126頁所示）等一切情狀，量處如主文所示之刑，並諭知易
    科罰金之折算標準。
據上論斷，應依刑事訴訟法第299條第1項前段、第300條，刑法
第284條前段、第62條前段、第41條第1項前段，刑法施行法第1
條之1第1項，判決如主文。
本案經檢察官林宏昌提起公訴，檢察官林卓儀到庭執行職務。
中　　華　　民　　國　　111 　年　　5 　　月　　4 　　日
                  刑事第五庭  法　官  李怡真
以上正本證明與原本無異。
如不服本判決應於收受送達後20日內向本院提出上訴書狀，並應
敘述具體理由；其未敘述上訴之理由者，應於上訴期間屆滿後20
日內向本院補提理由書（均須按他造當事人之人數附繕本）「切
勿逕送上級法院」。
告訴人或被害人如不服判決，應備理由具狀向檢察官請求上訴，
上訴期間之計算，以檢察官收受判決正本之日起算。
　　　　                      書記官  林怡君
中　　華　　民　　國　　111 　年　　5 　　月　　5 　　日
附錄本案論罪科刑法條全文：
中華民國刑法第284條
因過失傷害人者，處1年以下有期徒刑、拘役或10萬元以下罰金
；致重傷者，處3年以下有期徒刑、拘役或30萬元以下罰金。